【裁判字號】    98,審交易緝,1
【裁判日期】    980610
【裁判案由】    過失致死等
【裁判全文】
臺灣高雄地方法院刑事判決           98年度審交易緝字第1號
公  訴  人  臺灣高雄地方法院檢察署檢察官
被      告  辛○○
                    （現另案羈押於臺灣高雄看守所）
上列被告因過失致死等案件，經檢察官提起公訴（97年度偵字第
20553 號），本案判決如下：
    主  文
辛○○犯不能安全駕駛動力交通工具罪，累犯，處有期徒刑陸月
。又犯過失致人於死罪，處有期徒刑貳年。應執行有期徒刑貳年
肆月。
    事  實
一、辛○○未考領合格駕駛執照，並明知且本應注意飲用酒類後
    ，如吐氣所含酒精濃度超過每公升0.15毫克，即不得駕車，
    竟於民國97年7 月19日8 時35分前某時許，因飲用酒類後，
    已不能安全駕駛動力交通工具，猶無駕駛執照且酒醉駕駛車
    牌號碼6195-XK 號黑色自用小客車（下稱前開黑色汽車），
    沿高雄縣林園鄉○○路、鳳林路行駛欲將前開黑色汽車交還
    予車主呂文福，且於同日8 時35分行經高雄縣林園鄉○○路
    與大義路口（下稱前開路口）之際，理當注意汽車行駛時，
    駕駛人應注意車前狀況，隨時採取必要之安全措施，而依當
    時天候陰、日間自然光線、柏油路面乾燥且無缺陷、道路無
    障礙物、視距良好，並無不能注意之情事，詎辛○○竟因酒
    後注意力、反應力減弱，致疏未注意及此，乃自後猛力追撞
    由壬○○所駕駛，並搭載友人庚○○（乘坐於副駕駛座）及
    丙○○、丁○○○、邱己○○（依序乘坐於後座左、中、右
    方位置），而適在前開路口停等紅燈之車牌號碼4186-TF 號
    白色自用小客車（下稱前開白色汽車），前開白色汽車之車
    尾及後座部分均因不堪碰撞而嚴重毀壞，且致(一)壬○○受有
    胸腹部鈍傷併右側血胸及肝鈍挫傷、左肩深部撕裂傷、外傷
    性血尿及臀部挫傷之傷害；(二)庚○○受有右側鎖骨遠端骨折
    、頭部外傷、額部頭度、下巴、右肩、兩手、右腹部挫擦傷
    及胸部挫傷之傷害；(三)丙○○受有顱底骨折並氣腦症、重度
    腦水腫、右股骨折、股骨頸骨折、右恥骨折、右側第5 、6
    、7 、8 、9 、10肋骨骨折及雙側血腫；(四)丁○○○受有左
    側橈尺骨骨折、額部、右手、雙下肢多處挫擦傷之傷害；(五)
    邱己○○受有顱底骨折、重度腦腫脹及左前臂撓尺骨折之傷
    害；辛○○也因而胸部挫傷等傷勢而昏厥。嗣經見聞車禍事
    故完整經過之紀鐘枋緊急報警前來，將傷者全數護送就醫，
    然丙○○、邱己○○均因傷重不治死亡；另經警委由建佑醫
    院醫護人員對辛○○進行抽血檢驗，測得辛○○血液中所含
    酒精濃度達每100cc 含216 毫克（經換算吐氣所含酒精濃度
    達每公升1.08毫克），乃悉全情。
二、案經壬○○、庚○○、丙○○之女戊○○、丁○○○、邱己○○之子乙○○訴由高雄縣政府警察局林園分局報請臺灣高
    雄地方法院檢察署檢察官偵查起訴。
    理  由
壹、證據能力方面
    本判決所引用之證據資料（詳後引用之各項證據），其中係
    屬傳聞證據部分，縱無刑事訴訟法第159 條之1 至第159 條
    之4 或其他規定之傳聞證據例外情形，亦因被告辛○○、檢
    察官於本院調查證據時，知有第159 條第1 項不得為證據之
    情形，而未於言詞辯論終結前聲明異議，視為同意作為證據
    使用；本院審酌卷內並無事證顯示各該陳述之作成時、地與
    週遭環境，有何致令陳述內容虛偽、偏頗之狀況後，也認為
    適當，依刑事訴訟法第159 條之5 第2 項之規定，為傳聞法
    則之例外，應有證據能力。
貳、實體方面
一、訊據被告辛○○坦承前開犯行不諱，核與證人壬○○、庚○○、戊○○、丁○○○、乙○○、呂文福、紀鐘枋於警詢中
    之陳述，均大致相符，並有道路交通事故現場圖暨調查報告
    表（一）、（二）、事故現場及車損照片、建佑醫院診斷證
    明書、建佑醫院酒精濃度測試申請單等件在卷足憑。又按汽
    車行駛時，駕駛人應注意車前狀況並隨時採取必要之安全措
    施，道路交通安全規則第94條第3 項規定甚明，被告於駕駛
    前開黑色汽車行駛於道路，本應遵守前開交通安全規則，且
    依卷附道路交通事故調查報告表（一）所載，本案車禍事故
    發生當時天候陰、日間自然光線、柏油路面乾燥且無缺陷、
    道路無障礙物、視距良好，並無不能注意之情事，詎被告竟
    疏未注意及此，駕車自後猛力追撞適在前開路口停等紅燈之
    前開白色汽車，被告之駕車行為自有過失，且對於本案車禍
    事故，應負起完全之過失責任。末丙○○、邱己○○確因本
    案車禍事故死亡等節，並經臺灣高雄地方法院檢察署檢察官
    督同法醫師相驗明確，且製有相驗筆錄、相驗屍體證明書、
    驗斷書、相驗照片等件在卷足憑；另壬○○因本案車禍事故
    受有胸腹部鈍傷併右側血胸及肝鈍挫傷、左肩深部撕裂傷、
    外傷性血尿及臀部挫傷之傷害，而庚○○受有右側鎖骨遠端
    骨折、頭部外傷、額部頭度、下巴、右肩、兩手、右腹部挫
    擦傷及胸部挫傷之傷害，至丁○○○則受有左側橈尺骨骨折
    、額部、右手、雙下肢多處挫擦傷之傷害，也俱有前開建佑
    醫院診斷證存卷可佐，是以丙○○、邱己○○之死亡結果，
    及壬○○、庚○○、丁○○○各該身體傷勢，均與被告之駕
    車過失行為間，具有相當因果關係甚明。綜上，足認被告之
    自白合於事實可堪採信，本案事證明確，被告犯行均堪認定
    。
二、論罪
(一)核被告酒後駕駛前開黑色汽車行駛於道路，所為係犯刑法第
    185 條之3 不能安全駕駛動力交通工具罪。被告前因毒品危
    害防制條例等案件，經法院分別判處有期徒刑8 月、4 月，
    並定應執行之刑為有期徒刑10月確定；另再因毒品危害防制
    條例等案件，經法院分別判處有期徒刑1 年、4 月，並定應
    執行之刑為有期徒刑1 年2 月確定；繼又因搶奪、詐欺案件
    ，經法院分別判處有期徒刑8 月、4 月，並定應執行之刑為
    有期徒刑10月確定，以上各罪接續執行，於94年3 月31日入
    監服刑，於96年4 月20日縮短刑期假釋付保護管束，於96年
    12月28日保護管束期滿假釋未經撤銷視為執行完畢（經視為
    減刑之結果，保護管束期滿應提前至96年7 月28日）等節，
    有臺灣高等法院被告前案紀錄表1 份在卷足稽，其於該徒刑
    執行完畢後，5 年以內故意再犯有期徒刑以上之罪，應論以
    累犯，並加重其刑。
(二)被告關於駕車過失致丙○○、邱己○○於死之所為，均係犯
    刑法第276 條第1 項之過失致死罪；另關於駕車過失致壬○○、庚○○、丁○○○受傷之所為，則俱係犯刑法第284 條
    第1 項之過失傷害罪。被告在未考領合格駕駛執照，且經換
    算呼氣所含酒精濃度達每公升1.08毫克情況下，猶仍駕車致
    他人傷亡，自均應依道路交通管理處罰條例第86條第1 項之
    規定加重其刑（雖有2 加重事由，亦僅加重1 次，不生遞予
    加重之問題）。被告以一駕車過失行為，同時致丙○○、邱
    己○○於死，及致壬○○、庚○○、丁○○○受傷，為想像
    競合犯，應從一重以過失致死罪論處。檢察官認被告所犯過
    失致死、過失傷害之罪應分論併罰，尚有未合。
(三)被告所犯不能安全駕駛動力交通工具罪及過失致死罪，犯意
    各別，行為互殊，應予分論併罰。
三、本院審酌被告在飲酒後、經換算呼氣所含酒精濃度達每公升
    1.08毫克之情狀下，貿然駕車行駛於道路，已對一般用路大
    眾造成高度危險，而顯然漠視他人生命、財產之安全，且確
    已造成本案車禍事故；又其因酒駕疏未注意車前狀況等過失
    ，造成丙○○、邱己○○2 人死亡此等無可回復之重大損害
    ，另又致壬○○、庚○○、丁○○○3 人身體多處受傷，俱
    誠屬不該。再者，被告迄未主動與被害人或被害人家屬洽商
    和解事宜，且於本案審理中更係通緝到案，益徵其犯後態度
    欠佳。惟念被告於偵審程序中尚知坦認犯行等一切情狀，爰
    分別量處如主文所示之刑，並為被告定其應執行之刑。
據上論結，應依刑事訴訟法第299 條第1 項前段，刑法第185 條
之3 、第276 條第1 項、第284 條第1 項、第47條第1 項、第55
條、第51條第5 款，道路交通管理處罰條例第86條第1 項，刑法
施行法第1 條之1 ，判決如主文。
本案經檢察官甲○○到庭執行職務。
中    華    民    國    98    年    6     月    10    日
                  交通法庭    法  官  莊珮吟
以上正本證明與原本無異。
如不服本判決應於收受本判決後10日內向本院提出上訴書狀，並
應敘述具體理由，如未敘述上訴理由者，應於上訴期間屆滿後20
日內補提理由書狀於本院（均須按他造當事人之人數附繕本）「
切勿逕送上級法院」。
中    華    民    國    98    年    6     月    10    日
                              書記官  黃勤涵
◎附錄本案所犯法條：
《刑法第185 條之3 》
服用毒品、麻醉藥品、酒類或其他相類之物，不能安全駕駛動力
交通工具而駕駛者，處1 年以下有期徒刑、拘役或科併科15萬元
以下罰金。
《第276 條第1 項》
因過失致人於死者，處2 年以下有期徒刑、拘役或2000元以下罰
金。
《第284 條第1 項》
因過失傷害人者，處6 月以下有期徒刑、拘役或500 元以下罰金
，致重傷者，處1 年以下有期徒刑、拘役或500元以下罰金。
《刑法施行法第1 條之1 》
中華民國94年1 月7 日刑法修正施行後，刑法分則編所定罰金之
貨幣單位為新臺幣。
94年1 月7 日刑法修正時，刑法分則編未修正之條文定有罰金者
，自94年1 月7 日刑法修正施行後，就其所定數額提高為30倍。
但72年6 月26日至94年1 月7 日新增或修正之條文，就其所定數
額提高為3 倍。


司法院資訊處製作；財團法人民間司法改革基金會備份。
